ACORDAO-COMPLETO-2534065

ACÓRDÃO 3596/2022 ATA 24/2022 - SEGUNDA CÂMARA

VISTOS, relatados e discutidos estes autos de Tomada de Contas Especial instaurada pela Caixa Econômica Federal, em desfavor do Sr. Anderson Márcio Barbosa, tendo em vista a ocorrência de irregularidades na aplicação de recursos relacionados aos contratos habitacionais 1.4444.0067778-7 e 1.4444.0002261-6, inclusive com a utilização de documentação falsa em operações financeiras;
ACORDAM os Ministros do Tribunal de Contas da União, reunidos em Sessão de 2ª Câmara, diante das razões expostas pelo Relator, com fundamento nos arts. 1º, inciso I; 12, § 3º; 16, inciso III, alíneas "c" e "d"; 19; 23, inciso III; 28, inciso II; c/c os arts. 209, 210 e 214, inciso III, alínea "a"; e 267 do Regimento Interno do Tribunal, em:
9.1. considerar revel o Sr. Anderson Marcio Barbosa;
9.2. julgar irregulares as contas do Sr. Anderson Marcio Barbosa, condenando-o ao pagamento da importância abaixo especificadas, fixando-lhe o prazo de 15 (quinze) dias, a contar da notificação, para que comprove, perante o Tribunal (art. 214, inciso III, a, do Regimento Interno) , o recolhimento das referidas quantias aos cofres da Caixa Econômica Federal, atualizadas monetariamente e acrescidas dos juros de mora, calculados a contar das datas indicadas até o dia do efetivo recolhimento do débito, na forma prevista na legislação em vigor:
	Data de ocorrência
	Valor histórico (R$) 

	25/7/2013
	183.121,54

	27/8/2013
	117.726,68

9.3. aplicar ao Sr. Anderson Marcio Barbosa a multa prevista no art. 57 da Lei 8.443/1992, no valor de R$ 50.000,00 (cinquenta mil reais) , fixando-lhe o prazo de 15 (quinze) dias, a contar da notificação, para que comprove, perante o Tribunal, o recolhimento da dívida ao Tesouro Nacional, atualizada monetariamente a contar da data deste Acórdão até o dia o efetivo recolhimento, caso não seja paga no prazo ora fixado, na forma da legislação em vigor;
9.4. autorizar, desde logo, nos termos dos arts. 26 e 28, inciso II, da Lei 8.443/1992:
9.4.1. o pagamento da dívida em até 36 (trinta e seis) parcelas mensais e consecutivas, se solicitado pela responsável, fixando-se o vencimento da primeira em 15 (quinze) dias, a contar do recebimento da notificação, e o das demais a cada 30 (trinta) dias, devendo incidir sobre cada uma delas os encargos legais devidos, na forma prevista na legislação em vigor, sem prejuízo ao vencimento antecipado do saldo devedor em caso de não comprovação do recolhimento de qualquer parcela, conforme prevê o art. 217, § 2º, do Regimento Interno deste Tribunal;
9.4.2. a cobrança judicial das dívidas, caso não atendida a notificação;
9.5. dar ciência desta deliberação à responsável e ao Procurador-Chefe da Procuradoria da República no Estado de Rondônia, para a adoção das medidas que entender cabíveis;
9.6. arquivar o presente processo.

TOMADA DE CONTAS ESPECIAL. TCE instaurada pelo(a) Caixa Econômica Federal em razão de Prática de qualquer ato ilegal, ilegítimo ou antieconômico de que resulte dano ao erário, Outras áreas, Contratos habitacionais (1.4444.0067778-7 e 1.4444.0002261-6) com utilização de documentação falsa e respectivas movimentações financeiras. Concessão de crédito comercial na modalidade CDC para o suposto vendedor, mas foi destinada para a conta corrente de parentes do arrolado. (nº da TCE no sistema: 2174/2018).

Segunda Câmara

Caixa Econômica Federal.

3. Interessados/Responsáveis:
3.1. Interessado: Caixa Econômica Federal (00.360.305/0001-04).
3.2. Responsável: Anderson Marcio Barbosa (XXX.527.412-XX).

13.1. Ministros presentes: Bruno Dantas (Presidente), Augusto Nardes e Aroldo Cedraz (Relator).
13.2. Ministro-Substituto presente: André Luís de Carvalho.

AROLDO CEDRAZ

Adoto como Relatório a instrução de peça 97, transcrita a seguir, com a qual anuiu o corpo dirigente da SecexTCE, bem como o Ministério Público junto ao Tribunal (peça 100) :
"INTRODUÇÃO
Cuidam os autos de tomada de contas especial instaurada pela Caixa Econômica Federal, em desfavor de Anderson Marcio Barbosa (CPF: XXX.527.412-XX) , em razão de prática de qualquer ato ilegal, ilegítimo ou antieconômico de que resulte dano ao erário, dos recursos aplicados no âmbito do Contratos habitacionais (1.4444.0067778-7 e 1.4444.0002261-6) com utilização de documentação falsa e respectivas movimentações financeiras. Concessão de crédito comercial na modalidade CDC para o suposto vendedor, mas foi destinada para a conta corrente de parentes do arrolado..
HISTÓRICO
Em 8/8/2018, com fundamento na IN/TCU 71/2012, alterada pela IN/TCU 76/2016, e DN/TCU 155/2016, o dirigente da instituição Caixa Econômica Federal autorizou a instauração da tomada de contas especial (peça 59) . O processo foi registrado no sistema e-TCE com o número 2174/2018.
	O fundamento para a instauração da Tomada de Contas Especial, conforme consignado na matriz de responsabilização elaborada pelo tomador de contas, foi a constatação da seguinte irregularidade: 
Houve comprovada intenção de realizar operações fraudulentas, restando caracterizado, o dolo por parte do arrolado Anderson Márcio Barbosa, pelas operações investigadas e as respectivas movimentações financeiras.
O responsável arrolado na fase interna foi devidamente comunicado e, diante da ausência de justificativas suficientes para elidir a irregularidade e da não devolução dos recursos, instaurou-se a tomada de contas especial.
	No relatório (peça 71) , o tomador de contas concluiu que o prejuízo importaria no valor original de R$ 300.848,22, imputando-se a responsabilidade a Anderson Marcio Barbosa, Caixa Executivo, no período de 8/11/2010 a 19/1/2014, na condição de gestor dos recursos. 
	Em 27/4/2020, a Controladoria-Geral da União emitiu o relatório de auditoria (peça 73) , em concordância com o relatório do tomador de contas. O certificado de auditoria e o parecer do dirigente do órgão de controle interno concluíram pela irregularidade das presentes contas (peças 74 e 75) .
	Em 4/5/2020, o ministro responsável pela área atestou haver tomado conhecimento das conclusões contidas no relatório e certificado de auditoria, bem como do parecer conclusivo do dirigente do órgão de controle interno, manifestando-se pela irregularidade das contas, e determinou o encaminhamento do processo ao Tribunal de Contas da União (peça 76) .
Na instrução inicial (peça 80) , analisando-se os documentos nos autos, concluiu-se pela necessidade de realização de citação para a seguinte irregularidade: 
Irregularidade 1: concessão irregular de operações de crédito.
Evidências da irregularidade: documentos técnicos presentes nas peças 1, 15, 16, 46, 52 e 53.
Normas infringidas: Regulamentos e normas da Caixa -IPO O17 000, letras "g" e "i" subitem 3.2.4: "g" -CO 041 063, subitem 2.11.3.1: A movimentação por meio de Guia de Retirada deve ser precedida de análise dos documentos de identificação do cliente/representante legal, bem como da documentação da conta. I -HH200 048, subitem 3. 8. 6.2.1: O; I -AD 006 065, subitem 3.6.8.4; -CO 020 063, subitens 3.6.2 e 3.6.6.1; -RH200 001, subitens 1.1.3 e 1.1.4, anexo I:
	Débitos relacionados ao responsável Anderson Marcio Barbosa (CPF: XXX.527.412-XX) :
	Data de ocorrência
	Valor histórico (R$) 

	25/7/2013
	183.121,54

	27/8/2013
	117.726,68

Cofre credor: Caixa Econômica Federal.
Responsável: Anderson Marcio Barbosa (CPF: XXX.527.412-XX) .
Conduta: autorizar operações de crédito de forma irregular ou fraudulenta.
Nexo de causalidade: A autorização de operações de crédito de forma irregular ou fraudulenta resultou em dano ao erário.
Culpabilidade: não há excludentes de ilicitude, de culpabilidade e de punibilidade; é razoável supor que o responsável tinha consciência da ilicitude de sua conduta; era exigível conduta diversa da praticada, qual seja, autorizar operações de crédito observando os normativos da entidade. 
Encaminhamento: citação.
Em cumprimento ao pronunciamento da unidade (peça 82) , foi efetuada citação do responsável, nos moldes adiante:
 Anderson Marcio Barbosa - promovida a citação do responsável, conforme delineado adiante:
	Comunicação: Ofício 28356/2021 - Seproc (peça 84) 
Data da Expedição: 16/6/2021
Data da Ciência: não houve (Número inexistente) (peça 85) 
Observação: Ofício enviado para o endereço do responsável, conforme pesquisa na base de dados no sistema da Receita Federal, custodiada pelo TCU (peça 83) .
	
	Comunicação: Ofício 52819/2021 - Seproc (peça 89) 
Data da Expedição: 20/9/2021
Data da Ciência: não houve (Desconhecido) (peça 90) 
Observação: Ofício enviado para o endereço do responsável, conforme pesquisa na base de dados nos sistemas corporativos do TCU, custodiada pelo TCU (peça 87) .
	
	Comunicação: Ofício 52820/2021 - Seproc (peça 88) 
Data da Expedição: 20/9/2021
Data da Ciência: não houve (Não procurado) (peça 91) 
Observação: Ofício enviado para o endereço do responsável, conforme pesquisa na base de dados no sistema do Renach, custodiada pelo TCU (peça 87) .
	
	Comunicação: Ofício 65105/2021 - Seproc (peça 92) 
Data da Expedição: 24/11/2021
Data da Ciência: não houve (Não procurado) (peça 93) 
Observação: Ofício enviado para o endereço do responsável, conforme pesquisa na base de dados no sistema do Renach, custodiada pelo TCU (peça 87) .
	
	Comunicação: Edital 0201/2022 - Seproc (peça 94) 
Data da Publicação: 16/2/2022 (peça 95) 
Fim do prazo para a defesa: 3/3/2022
	
Conforme Despacho de Conclusão das Comunicações Processuais (peça 96) , as providências inerentes às comunicações processuais foram concluídas. 
Transcorrido o prazo regimental, o responsável Anderson Marcio Barbosa permaneceu silente, devendo ser considerado revel, nos termos do art. 12, § 3º, da Lei 8.443/1992.
ANÁLISE DOS PRESSUPOSTOS DE PROCEDIBILIDADE DA IN/TCU 71/2012
Avaliação de Viabilidade do Exercício do Contraditório e Ampla Defesa
	Verifica-se que não houve o transcurso de mais de dez anos desde o fato gerador sem que tenha havido a notificação do responsável pela autoridade administrativa federal competente (art. 6º, inciso II, c/c art. 19 da IN/TCU 71/2012, modificada pela IN/TCU 76/2016) , uma vez que o fato gerador da irregularidade sancionada ocorreu em 27/8/2013, e o responsável foi notificado sobre a irregularidade pela autoridade administrativa competente conforme segue:
Anderson Marcio Barbosa, excepcionalmente, não houve notificação.
Valor de Constituição da TCE
	Verifica-se, ainda, que o valor atualizado do débito apurado (sem juros) em 1/1/2017 é de R$ 386.630,47, portanto superior ao limite mínimo de R$ 100.000,00, na forma estabelecida conforme os arts. 6º, inciso I, e 19 da IN/TCU 71/2012, modificada pela IN/TCU 76/2016. 
OUTROS PROCESSOS/DÉBITOS NOS SISTEMAS DO TCU COM OS MESMOS RESPONSÁVEIS
	Informa-se que não foi encontrado débito imputável ao responsável em outros processos no Tribunal.
	A tomada de contas especial está, assim, devidamente constituída e em condição de ser instruída.
EXAME TÉCNICO
Da validade das notificações:
	Preliminarmente, cumpre tecer breves considerações sobre a forma como são realizadas as comunicações processuais no TCU. A esse respeito, destacam-se o art. 179, do Regimento Interno do TCU (Resolução 155, de 4/12/2002) e o art. 4º, inciso III, § 1º, da Resolução TCU 170, de 30 de junho de 2004, in verbis:
Art. 179. A citação, a audiência ou a notificação, bem como a comunicação de diligência, farse-ão:
I - mediante ciência da parte, efetivada por servidor designado, por meio eletrônico, fac-símile, telegrama ou qualquer outra forma, desde que fique confirmada inequivocamente a entrega da comunicação ao destinatário;
II - mediante carta registrada, com aviso de recebimento que comprove a entrega no endereço do destinatário;
III - por edital publicado no Diário Oficial da União, quando o seu destinatário não for localizado
 (...) 
Art. 3º As comunicações serão dirigidas ao responsável, ou ao interessado, ou ao dirigente de órgão ou entidade, ou ao representante legal ou ao procurador constituído nos autos, com poderes expressos no mandato para esse fim, por meio de:
I - correio eletrônico, fac-símile ou telegrama;
II - servidor designado;
III - carta registrada, com aviso de recebimento;
IV - edital publicado no Diário Oficial da União, quando o seu destinatário não for localizado, nas hipóteses em que seja necessário o exercício de defesa.
Art. 4º. Consideram-se entregues as comunicações:
I - efetivadas conforme disposto nos incisos I e II do artigo anterior, mediante confirmação da ciência do destinatário;
II - realizadas na forma prevista no inciso III do artigo anterior, com o retorno do aviso de recebimento, entregue comprovadamente no endereço do destinatário;
III - na data de publicação do edital no Diário Oficial da União, quando realizadas na forma prevista no inciso IV do artigo anterior.
§ 1º O endereço do destinatário deverá ser previamente confirmado mediante consulta aos sistemas disponíveis ao Tribunal ou a outros meios de informação, a qual deverá ser juntada ao respectivo processo.
 (...) 
	Bem se vê, portanto, que a validade da citação via postal não depende de que o aviso de recebimento seja assinado pelo próprio destinatário da comunicação, o que dispensa, no caso em tela, a entrega do AR em "mãos próprias". A exigência da norma é no sentido de o Tribunal verificar se a correspondência foi entregue no endereço correto, residindo aqui a necessidade de certeza inequívoca. 
	Não é outra a orientação da jurisprudência do TCU, conforme se verifica dos julgados a seguir transcritos:
São válidas as comunicações processuais entregues, mediante carta registrada, no endereço correto do responsável, não havendo necessidade de que o recebimento seja feito por ele próprio (Acórdão 3648/2013-TCU-Segunda Câmara, Relator José Jorge) ;
É prescindível a entrega pessoal das comunicações pelo TCU, razão pela qual não há necessidade de que o aviso de recebimento seja assinado pelo próprio destinatário. Entregandose a correspondência no endereço correto do destinatário, presume-se o recebimento da citação. (Acórdão 1019/2008-TCU-Plenário, Relator Benjamin Zymler) ;
As comunicações do TCU, inclusive as citações, deverão ser realizadas mediante Aviso de Recebimento - AR, via Empresa Brasileira de Correios e Telégrafos, bastando para sua validade que se demonstre que a correspondência foi entregue no endereço correto. (Acórdão 1526/2007-TCU-Plenário, Relator Aroldo Cedraz) .
A validade do critério de comunicação processual do TCU foi referendada pelo Supremo Tribunal Federal, nos termos do julgamento do MS-AgR 25.816/DF, por meio do qual se afirmou a desnecessidade da ciência pessoal do interessado, entendendo-se suficiente a comprovação da entrega do "AR" no endereço do destinatário:
Ementa: agravo regimental. Mandado de segurança. Desnecessidade de intimação pessoal das decisões do tribunal de contas da união. art. 179 do regimento interno do TCU. Intimação do ato impugnado por carta registrada, iniciado o prazo do art. 18 da lei nº 1.533/51 da data constante do aviso de recebimento. Decadência reconhecida. Agravo improvido.
O envio de carta registrada com aviso de recebimento está expressamente enumerado entre os meios de comunicação de que dispõe o Tribunal de Contas da União para proceder às suas intimações.
O inciso II do art. 179 do Regimento Interno do TCU é claro ao exigir apenas a comprovação da entrega no endereço do destinatário, bastando o aviso de recebimento simples. 
Da revelia do responsável Anderson Marcio Barbosa
No caso vertente, a citação do responsável (Anderson Marcio Barbosa) se deu em endereços provenientes de pesquisas de endereços realizadas pelo TCU (vide parágrafos acima) , porquanto, devido ao insucesso de realizar a citação em endereços constantes na base de dados da Receita custodiada pelo TCU (peça 83) , buscou-se a notificação em endereços provenientes das bases de dados públicas custodiadas pelo TCU (TSE e Renach - peças 86 e 87) e das bases de dados do próprio TCU. A entrega dos ofícios citatórios nesses endereços não ficou comprovada, razão pela qual promoveu-se a notificação por edital publicado no Diário Oficial da União (peça 94) 
Importante destacar que, antes de promover a citação por edital, para assegurar a ampla defesa, buscaram-se outros meios possíveis para localizar e citar o responsável, nos limites da razoabilidade, fazendo juntar aos autos informação comprobatória dos diferentes meios experimentados que restaram frustrados, tal como se demonstrou no item anterior da presente instrução (Acórdão 4851/2017-TCU-Primeira Câmara, Relator Augusto Sherman) .
Nos processos do TCU, a revelia não leva à presunção de que seriam verdadeiras todas as imputações levantadas contra os responsáveis, diferentemente do que ocorre no processo civil, em que a revelia do réu opera a presunção da verdade dos fatos narrados pelo autor (Acórdão 1009/2018-TCU-Plenário, Relator Bruno Dantas; 2369/2013-TCU-Plenário, Relator Benjamin Zymler e 2449/2013-TCU-Plenário, Relator Benjamin Zymler) . Dessa forma, a avaliação da responsabilidade do agente não pode prescindir da prova existente no processo ou para ele carreada. 
Ao não apresentar sua defesa, o responsável deixou de produzir prova da regular aplicação dos recursos sob sua responsabilidade, em afronta às normas que impõem aos gestores públicos a obrigação legal de, sempre que demandados pelos órgãos de controle, apresentar os documentos que demonstrem a correta utilização das verbas públicas, a exemplo do contido no art. 93 do Decreto-Lei 200/1967: "Quem quer que utilize dinheiros públicos terá de justificar seu bom e regular emprego na conformidade das leis, regulamentos e normas emanadas das autoridades administrativas competentes." 
Mesmo as alegações de defesa não sendo apresentadas, considerando o princípio da verdade real que rege esta Corte, procurou-se buscar, em manifestações do responsável na fase interna desta Tomada de Contas Especial, se havia algum argumento que pudesse ser aproveitado a seu favor. 
	Os argumentos apresentados na fase interna (peças 41, 49, 50 e 51) não elidem as irregularidades apontadas.
Na defesa de peça 41, foram alegadas supostas ilegalidades na condução da investigação preliminar e tentativa de inclusão ou substituição do investigado por outros colegas de trabalho que ocupavam cargos de gerência, em detrimento do defendente, que ocupava a função de caixa, alegando que as atribuições de aprovações requeridas nas aberturas de conta e contratação de empréstimos habitacionais eram exclusivas da gerência.
Alega a defesa, no item 32.1.9 (peça 41, p. 40) , que a senha do defendente foi capturada e utilizada para a emissão de boletos de forma ilegal, já que o defendente não teria trabalhado nos dias registrados. No item 13.1.19 (peça 41, p. 41) , alega que a senha foi capturada e utilizada, novamente, de forma ilegal, para a confirmação de assinatura do contrato 1.4444.0067778-7, já que o defendente já havia ido embora do local de trabalho.
Por fim, a defesa tenta desqualificar o relatório da Comissão Apuradora.
Na defesa de peça 49, foram alegados os mesmos argumentos da defesa à peça 41.
Na defesa de peça 50, foram alegados os mesmos argumentos da defesa à peça 41.
Na defesa de peça 51, foram alegados os mesmos argumentos da defesa à peça 41, com ênfase na tentativa de desqualificação do relatório da Comissão Apuradora e pelo CDR/GO, que segundo a defesa (peça 51, p. 15) , o julgamento foi tendencioso e imparcial, sem compromisso com a busca da verdade. 
Contudo, observa-se que as operações foram fraudulentas, principalmente, pela constatação de que não existe registro dos imóveis nos Cartórios de Registro Imobiliário das cidades de Jaru/RO e Porto Velho/RO; - não localização de ordem de serviço (OS) para avaliação dos imóveis no Sistema de Gerenciamento de Desenvolvimento urbano (SIGDU) , conforme Relatório Conclusivo (peça 1, p. 9-10) .
Em se tratando de processo em que a parte interessada não se manifestou acerca das irregularidades imputadas, não há elementos para que se possa efetivamente aferir e reconhecer a ocorrência de boa-fé na conduta do responsável, podendo este Tribunal, desde logo, proferir o julgamento de mérito pela irregularidade das contas, conforme os termos dos §§ 2º e 6º do art. 202 do Regimento Interno do TCU. (Acórdão 2064/2011-TCU-Primeira Câmara (Relator Ubiratan Aguiar) , 6.182/2011-TCU-1ª Câmara (Relator Weber de Oliveira) , 4.072/2010-TCU-1ª Câmara (Relator Valmir Campelo) , 1.189/2009-TCU-1ª Câmara (Relator Marcos Bemquerer) , 731/2008-TCU-Plenário (Relator Aroldo Cedraz) .
Dessa forma, o responsável Anderson Marcio Barbosa deve ser considerado revel, nos termos do art. 12, § 3º, da Lei 8.443/1992, devendo as contas serem julgadas irregulares, condenando-o ao débito apurado e aplicando-lhe a multa prevista no art. 57 da Lei 8.443/1992.
Prescrição da Pretensão Punitiva
	Vale ressaltar que a pretensão punitiva do TCU, conforme Acórdão 1441/2016-TCU-Plenário, Relator Benjamin Zymler, que uniformizou a jurisprudência acerca dessa questão, subordina-se ao prazo geral de prescrição indicado no art. 205 do Código Civil, que é de dez anos, contado da data de ocorrência da irregularidade sancionada, nos termos do art. 189 do Código Civil, sendo este prazo interrompido pelo ato que ordenar a citação, a audiência ou a oitiva do responsável.
No caso em exame, não ocorreu a prescrição, uma vez que a irregularidade sancionada ocorreu em 27/8/2013, e o ato de ordenação da citação ocorreu em 28/5/2021.
CONCLUSÃO
	Em face da análise promovida na seção "Exame Técnico", verifica-se que o responsável Anderson Marcio Barbosa não logrou comprovar a boa e regular aplicação dos recursos, instado a se manifestar, optou pelo silêncio, configurando a revelia, nos termos do § 3º, do art. 12, da Lei 8.443/1992. Ademais, inexistem nos autos elementos que demonstrem a boa-fé do responsável ou a ocorrência de outras excludentes de culpabilidade.
Verifica-se também que não houve a prescrição da pretensão punitiva, conforme análise já realizada.
	Tendo em vista que não constam dos autos elementos que permitam reconhecer a boa-fé do responsável, sugere-se que as suas contas sejam julgadas irregulares, nos termos do art. 202, § 6º, do Regimento Interno do TCU, com a imputação do débito atualizado monetariamente e acrescido de juros de mora, nos termos do art. 202, § 1º do Regimento Interno do TCU, descontado o valor eventualmente recolhido, com a aplicação da multa prevista no art. 57 da Lei 8.443/1992.
Por fim, como não houve elementos que pudessem modificar o entendimento acerca das irregularidades em apuração, mantém-se a matriz de responsabilização presente na peça 79.
PROPOSTA DE ENCAMINHAMENTO
Diante do exposto, submetemos os autos à consideração superior, propondo ao Tribunal:
considerar revel o responsável Anderson Marcio Barbosa (CPF: XXX.527.412-XX) , para todos os efeitos, dando-se prosseguimento ao processo, com fulcro no art. 12, § 3º, da Lei 8.443/1992; 
julgar irregulares, nos termos dos arts. 1º, inciso I, 16, inciso III, alíneas "b" e "c", da Lei 8.443/1992, c/c os arts. 19 e 23, inciso III, da mesma Lei, as contas do responsável Anderson Marcio Barbosa (CPF: XXX.527.412-XX) , condenando-o ao pagamento das importâncias a seguir especificadas, atualizadas monetariamente e acrescidas dos juros de mora, calculadas a partir das datas discriminadas até a data da efetiva quitação do débito, fixando-lhe o prazo de quinze dias, para que comprove, perante o Tribunal, o recolhimento das referidas quantias aos cofres do Caixa Econômica Federal, nos termos do art. 23, inciso III, alínea "a", da citada lei, c/c o art. 214, inciso III, alínea "a", do Regimento Interno do TCU.  
		Débitos relacionados ao responsável Anderson Marcio Barbosa (CPF: XXX.527.412-XX) :
	Data de ocorrência
	Valor histórico (R$) 

	25/7/2013
	183.121,54

	27/8/2013
	117.726,68

Valor atualizado do débito (com juros) em 18/3/2022: R$ 513.517,47.
aplicar ao responsável Anderson Marcio Barbosa (CPF: XXX.527.412-XX) , a multa prevista no art. 57 da Lei 8.443/1992 c/c o art. 267 do Regimento Interno do TCU, fixando-lhe o prazo de quinze dias, a contar da notificação, para que comprove, perante o Tribunal (art. 214, III, alínea "a", do Regimento Interno do TCU) , o recolhimento da dívida aos cofres do Tesouro Nacional, atualizada monetariamente desde a data do acórdão que vier a ser proferido por este Tribunal até a data do efetivo recolhimento, se paga após o vencimento, na forma da legislação em vigor;
autorizar, desde logo, a cobrança judicial das dívidas, caso não atendida a notificação, na forma do disposto no art. 28, inciso II, da Lei 8.443/1992;
autorizar também, desde logo, se requerido, com fundamento no art. 26, da Lei 8.443, de 1992, c/c o art. 217, §1º do Regimento Interno do TCU, o parcelamento da (s) dívida (s) em até 36 parcelas, incidindo, sobre cada parcela, corrigida monetariamente, os correspondentes acréscimos legais, fixando-lhe o prazo de quinze dias, a contar do recebimento da notificação, para comprovar, perante o Tribunal, o recolhimento da primeira parcela, e de trinta dias, a contar da parcela anterior, para comprovar os recolhimentos das demais parcelas, devendo incidir, sobre cada valor mensal, atualizado monetariamente, os juros de mora devidos, no caso do débito, na forma prevista na legislação em vigor, alertando o responsável de que a falta de comprovação do recolhimento de qualquer parcela importará o vencimento antecipado do saldo devedor, nos termos do § 2º do art. 217 do Regimento Interno deste Tribunal; 
enviar cópia do Acórdão a ser prolatado à Procuradoria da República no Estado de DF, nos termos do § 3º do art. 16 da Lei 8.443/1992, c/c o § 7º do art. 209 do Regimento Interno do TCU, para adoção das medidas cabíveis; e
enviar cópia do Acórdão que vier a ser proferido ao Caixa Econômica Federal e ao responsável, para ciência;
informar à Procuradoria da República no Estado de DF, ao Caixa Econômica Federal e ao responsável que a presente deliberação, acompanhada do Relatório e do Voto que a fundamenta, está disponível para a consulta no endereço www.tcu.gov.br/acordaos, além de esclarecer que, caso requerido, o TCU poderá fornecer sem custos as correspondentes cópias, de forma impressa; e
informar à Procuradoria da República no Estado de DF que, nos termos do parágrafo único do art. 62 da Resolução TCU 259/2014, os procuradores e membros do Ministério Público credenciados nesta Corte podem acessar os presentes autos de forma eletrônica e automática, ressalvados apenas os casos de eventuais peças classificadas como sigilosas, as quais requerem solicitação formal."
É o Relatório.

não há.

Procurador Sergio Ricardo Costa Caribé.

TOMADA DE CONTAS ESPECIAL. IRREGULARIDADES NA APLICAÇÃO DE RECURSOS RELACIONADOS A CONTRATOS HABITACIONAIS, INCLUSIVE COM A UTILIZAÇÃO DE DOCUMENTAÇÃO FALSA EM OPERAÇÕES FINANCEIRAS. CITAÇÃO. REVELIA. IRREGULARIDADE DAS CONTAS. DÉBITO. CIÊNCIA. ARQUIVAMENTO.

TOMADA DE CONTAS ESPECIAL (TCE)

Secretaria de Controle Externo de Tomada de Contas Especial (SecexTCE).

Conforme consignado no Relatório precedente, esta Tomada de Contas Especial foi instaurada pela Caixa Econômica Federal, em desfavor do Sr. Anderson Márcio Barbosa, tendo em vista a ocorrência de irregularidades na aplicação de recursos relacionados aos contratos habitacionais 1.4444.0067778-7 e 1.4444.0002261-6, inclusive com a utilização de documentação falsa em operações financeiras.
2.	Na fase interna, o responsável foi devidamente comunicado e, diante da ausência de justificativas suficientes para elidir a irregularidade e da não devolução dos recursos, instaurou-se a Tomada de Contas Especial, cujo Relatório concluiu pela irregularidade das contas e pela responsabilização do Sr. Anderson Márcio Barbosa pelo débito apurado (peça 71) .
3.	No mesmo sentido foram o Relatório da Auditoria Interna da CEF (peça 73) , o Certificado de Auditoria (peça 74) e o Parecer do Dirigente do Órgão de Controle Interno da CGU (peça 75) . O Ministro de Estado da Economia atestou seu conhecimento (peça 76) .
4.	No âmbito desta Corte de Contas, o responsável foi regularmente citado pelo débito apurado, mas não atendeu ao chamamento do Tribunal, permanecendo silente, razão pela qual a Secex-TCE propôs considerá-lo revel, dando-se prosseguimento ao processo, de acordo com o art. 12, § 3º, da Lei 8.443/1992. No mérito, sugeriu julgar irregulares as contas do Sr. Anderson Márcio Barbosa e condená-lo a restituir os valores desviados, bem como aplicar-lhe a multa prevista no art. 57 da Lei 8.443/1992.
5.	Considerando que os elementos do processo foram adequadamente examinados, contando com a anuência do Ministério Público junto ao Tribunal, incluo seus fundamentos às minhas próprias razões de decidir.
6.	Por inexistem elementos que demonstrem a boa-fé do responsável, não há outro encaminhamento a ser dado ao presente processo que não o julgamento pela irregularidade de suas contas especiais, condenando-o pelo débito apurado, além de aplicar-lhe a multa prevista no art. 57 da Lei 8.443/1992, cujo valor, em face do montante atualizado do débito, fixo em R$ 50.000,00 (cinquenta mil reais) .
7.	Com fundamento no art. 16, § 3º, da Lei 8.442/92, deve ser remetida cópia dos autos ao Procurador-Chefe da Procuradoria da República no Estado de Rondônia, para as providências que entender cabíveis.
Ante o exposto, acolho a proposta de encaminhamento da unidade técnica, com os ajustes sugeridos pelo Ministério Público, e Voto no sentido de que o Tribunal adote a deliberação que ora submeto à apreciação deste Colegiado.
TCU, Sala das Sessões Ministro Luciano Brandão Alves de Souza, em 19 de julho de 2022.
AROLDO CEDRAZ 
Relator